最高法院刑事判決                                八十八年度台上字第四二五號
    上訴人  乙○○
    被  告  甲○○
右上訴人因自訴被告誣告案件，不服台灣高等法院花蓮分院中華民國八十七年三月二
十五日第二審判決〔八十七年度上訴字第六○號，自訴案號：台灣台東（原判決誤繕
為花蓮）地方法院八十六年度自字第四○號〕，提起上訴，本院判決如左：
    主  文
上訴駁回。
    理  由
按刑事訴訟法第三百七十七條規定，上訴於第三審法院，非以判決違背法令為理由，
不得為之。是提起第三審上訴，應以原判決違背法令為理由，係屬法定要件。如果上
訴理由狀並未依據卷內訴訟資料，具體指摘原判決不適用何種法則或如何適用不當，
或所指摘原判決違法情事，顯與法律規定得為第三審上訴理由之違法情形，不相適合
時，均應認其上訴為違背法律上之程式，予以駁回。本件原判決綜合調查證據之結果
，認上訴人乙○○自訴被告甲○○犯刑法第一百六十九條第一項誣告罪嫌，因上訴人
就同一案件，曾於民國八十二年間，向台灣台東地方法院檢察署提出告訴，經該署檢
察官於八十二年十一月九日偵查終結，處分不起訴在案，有該署八十二年度偵字第一
九四三號不起訴處分書一份在卷足據，依刑事訴訟法第三百二十三條第一項規定，不
得再行自訴，上訴人竟於該案偵查終結後，復於八十六年十月二十日就同一案件再行
自訴，原判決因認第一審判決以上訴人不得提起自訴而提起，乃依刑事訴訟法第三百
三十四條規定，諭知本件自訴不受理，為無不合，予以維持，駁回上訴人在第二審之
上訴，經核於法尚無違誤。上訴意旨僅謂：伊所自訴之同一案件，雖曾經檢察官處分
不起訴，仍可提起自訴，又本件未經調查證據及言詞辯論程序，均有違誤云云。但同
一案件經檢察官終結偵查者，不得再行自訴。又不得提起自訴而提起者，應諭知不受
理之判決。再對於原審不受理之判決上訴時，第二審法院認其為無理由而駁回上訴，
得不經言詞辯論為之，刑事訴訟法第三百二十三條第一項、第三百三十四條及第三百
七十二條分別定有明文。上訴人所自訴之同一案件，前此既經檢察官偵查終結處分不
起訴，依上說明自不得再行自訴，上訴意旨謂仍得自訴，顯有誤會。且原判決係認第
一審判決諭知本件自訴不受理，為無不合，予以維持，駁回上訴人在第二審之上訴，
則揆諸上開說明，原審未經調查證據及言詞辯論程序，於法洵屬有據，不能指為違法
。此外，上訴人徒憑己意，對原審職權之適法行使及原判決理由已詳為論斷之事項，
再事爭論，顯與法定上訴第三審之形式要件不符，其上訴違背法律上之程式，應予駁
回。
據上論結，應依刑事訴訟法第三百九十五條前段，判決如主文。
中      華      民      國    八十八    年      一      月    二十八    日
                              最高法院刑事第八庭
                                  審判長法官  謝  家  鶴
                                        法官  洪  文  章
                                        法官  花  滿  堂
                                        法官  陳  世  淙
                                        法官  洪  佳  濱
      右正本證明與原本無異
                                              書  記  官
中      華      民      國    八十八    年      二      月      三      日
